臺灣臺中地方法院刑事判決　　　　　　　　　　　　　九十年度易字第二六九五號
　　公　訴　人　臺灣臺中地方法院檢察署檢察官
　　被　　　告　甲○○
　　選任辯護人　常照倫
右列被告因妨害名譽案件，經檢察官聲請以簡易判決處刑（九十年度偵字第八三四二
號），本院臺中簡易庭認不宜以簡易判決處刑，移送刑事普通庭審理，本院判決如左
：
    主  文
甲○○無罪。
    理  由
一、公訴意旨略以：被告甲○○與案外人丁○○有新臺幣（下同）三百三十三萬六千
    五百元之債務糾紛，被告為向案外人丁○○及其家人催討上開債務而施加壓力，
    明知告訴人即丁○○之姊丙○○與該項債務並無任何關連，且並未積欠被告任何
    債務，詎被告竟於民國八十九年五月十九日，基於意圖散布於眾，指摘足以毀損
    丙○○名譽之概括犯意，夥同真實姓名、年籍不詳之四名男子，連續在臺中市○○路○段一○六號六樓告訴人之住處及臺中市○○○街三號告訴人父親戊○○之
    住處，張貼內容為「丁○○、丙○○欠債還錢，不出面解決，後果自負」及丁○○開立之本票影本二張等內容與事實不符之海報，影射告訴人積欠債務不還、信
    用不佳等負面形象，致足生損害告訴人名譽。因認被告涉犯刑法第三百十條第二
    項之妨害名譽罪嫌云云。
二、按犯罪事實應依證據認定之，無證據不得推定其犯罪事實，刑事訴訟法第一百五
    十四條定有明文。次按所謂認定犯罪事實之證據，係指足以認定被告確有犯罪行
    為之積極證據而言，該項證據自須適合於被告犯罪事實之認定，始得採為斷罪之
    資料；又事實之認定，應憑證據，如未能發現相當確實證據，或證據不足以證明
    ，自不能以推測或擬制之方法，以為裁判之基礎，最高法院二十九年上字第三一
    ０五號、四十年臺上字第八六號判例著有明文。再按告訴人之告訴，係以被告受
    刑事訴追為目的，是其陳述是否與事實相符，自應調查其他證據以資審認；又事
    實審法院對於證據之取捨，依法雖有自由判斷之權，然積極證據不足證明犯罪事
    實時，被告之抗辯或反證縱屬虛偽，仍不能以此資為積極證據應予採信之理由，
    最高法院亦著有五十二年臺上字第一三００號及三十年上字第四八二號判例可資
    參照。又按認定犯罪事實所憑之證據，無論係直接證據或間接證據，其為訴訟上
    之證明，須於通常一般之人均不致有所懷疑，而得確信其為真實之程度者，始得
    據為有罪之認定，倘其證明尚未達到此一程度，而有合理之懷疑存在，復無其他
    調查途徑可尋，法院即應為無罪之判決，最高法院七十六年臺上字第四九八六號
    著有判例。
三、公訴人認被告涉有上開誹謗罪嫌，係以被告催討債務及持有票之過程，業據告訴
    人、證人戊○○到庭指訴、證述綦詳，被告所持有債務人丁○○之本票影本何以
    流露在外張貼在上開二處，卻無法自圓其說，且有海報影本二張及照片一張附卷
    可稽，為其起訴依據。訊據被告堅決否認有公訴所指之誹謗犯行，辯稱：伊與丁○○認識十餘年，八十四、五年間，丁○○成立一家建設公司，請伊幫忙調借現
    金，伊陸續幫他調得本金三百三十三萬六千五百元，伊朋友崔雲是主要出資人，
    後伊與丁○○約定利息一分半，即每萬元每月一百五十元，利息剛開始有按時給
    付，但金額累積增加後他就跳票，沒有給付利息及本金，丁○○雖有說要清償，
    但一直拖延，至八十六年一月二十七日開立本案之二張本票給伊，並將其原先遭
    退票之支票取回，但仍未清償債務，後來丁○○躲至大陸不處理債務，八十七年
    四月間伊到大陸找他，他說回臺灣後會找我處理，但他並沒有處理債務，伊後來
    將該二張支票交給崔雲處理，八十九年五月初，有朋友跟伊說丁○○在五月初會
    回臺灣，伊與崔雲就一起到臺中市○○○街三號找丁○○，崔雲他是主要出資人
    ，且誤認伊與丁○○合謀騙他的錢，伊希望他去把事情查清楚，故由他一個人進
    到屋內，伊在外面等，後來崔雲被丁○○的父親趕出來，之後伊就沒再到過該處
    ；八十九年五月十九日中午，因伊辦公室的門被反鎖，伊到臺中市○○路○段一
    ０八號五樓同事陳黎娟住處拿鑰匙，剛好碰到住在該處的告訴人，她突然就伸手
    進到車內抓傷伊之臉頰，之後伊就去驗傷及報案，報完案之後已經是下午六、七
    時，伊沒有去丙○○家及戊○○家貼海報，最後於八十九年七月十二日經李漢中
    律師見證，與崔雲達成和解，崔雲當時有在場，並將本案之二張本票還給丁○○
    ，告訴人與伊沒有財務糾紛，伊不可能去找她等語。
四、經查：
（一）告訴人於九十年九月十一日本院審理時陳稱：「八十九年五月中旬我們家經常
      莫名奇妙被按電鈴及砸破玻璃，車窗也被打破，我看到是男生砸的，沒有看到
      甲○○，五月十九日我看到甲○○開車到我家附近，我跟她起衝突，兩人就互
      毆。五月十九日晚上我回家就看到門首被貼海報：『要我欠債還錢，不出面解
      決，後果自行負責』，當天晚上我就跟鄰居詢問，他們說有看到四、五個男生
      來貼的，我認為只有甲○○跟我們有債務糾紛，只有她會來貼海報。」等語；
      又證人戊○○於同日審理時亦證稱：「後來我住處就被貼了十幾張的海報，是
      晚上來貼的，我沒有看清楚是誰來貼的，但是男的來貼的」、「是在八十九年
      五月二十日凌晨一點多去貼的。」等語。是依告訴人及證人戊○○之證述，僅
      能證明張貼海報之人為四、五名男子，或是男性，並不能證明係由被告本人或
      帶同其他男子來張貼，告訴人認為係被告來張貼，僅係出於主觀之臆測，並無
      直接證據證明被告有張貼上開海報之事實。
（二）證人乙○○於九十年四月六日偵查時結證稱：伊是告訴人之鄰居，伊曾經看過
      有人至告訴人住處貼海報，是三名男子張貼的，但伊不認識他們，伊未曾看過
      有女子帶同男子前往該處張貼海報，只看過是男性去張貼等語，是其證述內容
      亦與告訴人及證人戊○○之上開陳述相符，並無任何證據證明被告有帶同三名
      男子張貼海報之行為。綜合告訴人及上開二名證人之陳述，本案之追償債務過
      程，應屬一般俗稱「討債公司」所為，是尚應探究者，即為被告是否教唆上開
      男子為張貼行為或其為同謀共同正犯。
（三）公訴人認為：上開海報內有案外人丁○○交付予被告而由被告持有中之二張本
      票影本，可認該海報係由被告製作及張貼，否則該二張本票影本如何能出現在
      海報內等語。被告則辯稱：伊將該二張本票交給崔雲，因他是三百萬元之主要
      出資人等語，其後本院九十年十一月十三日審理時亦稱：「（為何海報上有本
      票之影本？）八十九年七月十二日當天我與丁○○達成和解時，我已將本票交
      給他，當時有我、崔雲、丁○○、丙○○的二姐謝美玲、戊○○及見證人李漢
      中律師在場，在臺中市北區調解委員會達成和解，協議書如李漢中律師陳報狀
      所附之協議書內容，本票我也還給丁○○。」等語，並於偵查時提出協議書一
      份為證，其意指本案有可能為「崔雲」指使上開男子所為。而證人即告訴人之
      丈夫王文昌於九十年九月十一日本院審理時證稱：「我曾經接到一位崔姓男子
      打電話給我，但我不知道他的真名，多次要我跟他聯絡，但我沒有跟他們聯絡
      。」等語，可見確有該名崔姓男子存在。另於卷附之崔雲親筆信函：「丁○○
      先生：請於五月九日下午１４：００正至大隆路會面，我和程小姐恭侯大駕，
      謝謝。」（見八十九年度發查字第九０七號卷第十四頁），亦可證明確有「崔
      雲」此人參與本案之追償債務過程，被告此部分所辯，應與事實相符。又被告
      於本院審理時陳稱：崔雲年約四十七歲，他有結過婚，但又離婚了，應該是外
      省籍等情，本院查詢「崔雲」之戶籍資料，並無被告所指之該人戶籍資料，被
      告對此陳稱：「戶籍資料上四位『崔雲』都沒有符合我所述的崔雲，我看他名
      片上的名字是崔雲。」等語。然依證人王文昌及上開崔雲親筆信函，已可證明
      確有「崔雲」此人存在，戶籍上查無此人資料，此或因其已化名所為之故。是
      故，被告辯稱：伊將上開二張本票交於崔雲等語，洵非虛詞。
（四）本案之債務追討過程，既有另一名債權人即「崔雲」參與，被告並曾將本票二
      張交與「崔雲」，是本案即有合理之懷疑認為係「崔雲」所為，既無法排除此
      項合理懷疑可能性存在，公訴人之舉證責任即無法達最高法院七十六年臺上字
      第四九八六號判例所揭示之「通常一般之人均不致有所懷疑，而得確信其為真
      實之程度」（此即為學者所稱達「無庸置疑」程度之舉證責任），是依「被告
      不自證己罪」、「罪疑惟輕」以及「無罪推定」等刑事訴訟法基本原則，公訴
      人之舉證既不能使本院達無庸置疑之心證程度，自應為有利被告之認定。
五、綜上所述，被告前揭辯詞，應與事實相符。此外，本院復查無其他積極證據足資
    證明被告涉有妨害名譽之犯行，既不能證明被告犯罪，揆諸上揭刑事訴訟法之規
    定，依法應予諭知無罪。
據上論斷，應依刑事訴訟法第四百五十二條、第三百零一條第一項，判決如主文。
本案經檢察官黃江穎到庭執行職務
中      華      民      國      九十一      年    一    月    二十九    日
                                臺灣臺中地方法院刑事第四庭
                                        法  官  楊  真  明
右正本證明與原本無異。
如不服本判決，應於送達後十日內向本院提出上訴狀（須附繕本），上訴於臺灣高等
法院臺中分院。
                                        書記官
中      華      民      國      九十一      年    一    月    三十      日
